臺灣高等法院高雄分院刑事判決　　　94年度上更(一)字第18號
上　訴　人
即　被　告　甲○○
選任辯護人　陳正男　　律師
　　　　　　侯勝昌　　律師
　　　　　　陳裕文　　律師
上列上訴人因偽造有價證券案件，不服臺灣高雄地方法院89年度
訴字第192 號中華民國90年7 月31日第一審判決（起訴案號：臺
灣高雄地方法院檢察署88年度偵字第15245 號），提起上訴，判
決後經最高法院發回更審，本院判決如左：
      主      文
原判決關於變造有價證券部分撤銷。
甲○○被訴變造有價證券部分無罪。
      理      由
一、公訴意旨略以：被告甲○○於民國（以下同）81、2 年間受
    告訴人乙○○之託向訴外人莊道一催討出售土地之價款，經
    莊道一簽發面額200 萬元、發票日81年2 月13日，票號0204
    72號，到期日81年3 月21日之本票1 張，連同其他票据交給
    被告甲○○轉交給告訴人乙○○，嗣莊道一陸續還款，乙○
    ○將前開本票及其他支票交給被告甲○○轉交還給莊道一，
    詎被告甲○○取得前述本票後未交還給莊道一，並於數年後
    為欲掩飾其侵占委託人乙○○金錢之行為（侵占部分已判刑
    確定），竟於86年6 月初某日，在不詳地點之某處，將前述
    莊道一所簽發之面額200 萬元，票號020472號，發票日81年
    2 月13日，到期日81年3 月21日之前開本票1 張，變造到期
    日為84年3 月21日，再將該變造日期後之本票交予乙○○以
    掩其侵占犯行。嗣乙○○收受後，發覺該張200 萬元本票，
    係莊道一先前所交付，到期日已經被變造，而知悉上情。因
    認被告甲○○涉有刑法第201 條第1 項之變造有價證券罪嫌
    。
二、公訴人認上訴人甲○○涉有變造有價證券罪嫌，係以上揭事
    實，業据告訴人乙○○指訴綦詳，証人莊道一已將欠款清償
    ，不可能更改本票日期，亦與一般商業換票之習慣有異，告
    訴人取得該本票後亦無必要將本票到期日由81年3 月21日改
    為84年3 月21日，應係上訴人甲○○所變造，復有該變造之
    本票可稽等語，為其論据。
三、訊據上訴人即被告甲○○否認變造本票之犯行，辯稱：我受
    乙○○之託，代向莊道一追索款項，錢、票均已交給乙○○
    ，我無從侵占，該200 萬元本票並非我所持有，到期日非我
    變造等語。經查：
（一）該本票之到期日，是由「年3.月日」，變造為「年
      3.月日」，其年之數字係由「1 」改為「4 」，僅多一
      勾而已，因變造之部分筆跡甚少，無從鑑別為何人筆跡，
      此為眾所週知之事實。
（二）告訴人乙○○取得該本票是於86年6 月5 日，在高雄縣鳳
      山市○○路○ 段287 號5 樓告訴人住處樓下，由甲○○連
      同該本票及其他支票一齊交付給告訴人乙○○，此為告訴
      人乙○○所陳明（見本院上訴審卷第27頁），又告訴人乙
      ○○是於88年6 月15日才提出告訴，此有其簽具之告訴狀
      可稽（見88度偵字第15245 號卷所附告訴狀），又該本票
      現仍在告訴人乙○○持有保管中，此有本院本審於94年4
      月19日審理時告訴人乙○○提出之本票原本可憑（原本現
      附於本院証物袋）。查告訴人乙○○是於86年6 月5 日再
      次取得該本票，其遲至88年6 月15日才提出告訴，該本票
      原本在告訴人乙○○持有期間達2 年之久，則該本票之日
      期是否確係由上訴人甲○○所更改變造，並非確切無疑。
（三）另質之告訴人乙○○亦陳稱：「（問：當時有何人知道這
      張本票是寫著「84年3 月21日」的日期交給妳？）答：當
      然沒有人知道，只是我看到」等語。查既無人看到該本票
      是寫著「84年3 月21日」的日期交給告訴人乙○○，自尚
      不得僅憑告訴人乙○○1 人片面之指訴，即遽指該本票是
      上訴人甲○○所變造。
    綜上所述，因該本票其年之數字由「1 」改為「4 」，僅多
    一勾而已，因變造之部分筆跡甚少，無從鑑別為何人筆跡，
    又告訴人乙○○是於86年6 月5 日再次取得該本票，其遲至
    88年6 月15日才提出告訴，該本票原本在告訴人乙○○持有
    期間達2 年之久，亦無人目睹該本票是寫好「84年3 月21
    日」的日期後才交給告訴人乙○○，則該本票之日期是否確
    係由上訴人甲○○所更改變造，並非確切無疑，又一般情形
    告訴人與被告利害關係相反，僅憑告訴人1 人單方片面之指
    訴即遽認他人犯罪，在証據法則上非屬完備而有缺陷，此外
    復查無其他確切證據證明上訴人甲○○有更改變造本票情事
    ，其犯罪尚屬不能證明。
四、原審不察，此部分遽予論科，尚有未洽，上訴人甲○○上訴
    指摘原判決此部分不當，為有理由，此部分原判決自應予撤
    銷，並改為上訴人甲○○此部分無罪之判決，以免冤抑。
據上論結，應依刑事訴訟法第369 條第1 項前段、第364 條、第
301 條第1 項，判決如主文。
本案經檢察官陳新慶到庭執行職務。
中　　華　　民　　國　　93　　年　　4 　　月　　29　　日
                  刑事第六庭    審判長法  官  王憲義
                                      法  官  范惠瑩
                                      法  官  張盛喜
以上正本證明與原本無異。
如不服本判決應於收受本判決後10日內向本院提出上訴書狀，其
未敘述上訴理由者，並得於提起上訴後10日內向本院補提理由書
狀（均須按他造當事人之人數附繕本）「切勿逕送上級法院」。
中　　華　　民　　國　　94　　年　　4 　　月　　29　　日
　　　　　　　　　　　　　　　　　　　書記官  楊茱宜
